【裁判字號】    90,上易,1148
【裁判日期】    900829
【裁判案由】    違反著作權法
【裁判全文】
臺灣高等法院臺南分院刑事判決          九十年度上易字第一一四八號       潛
      上  訴  人  臺灣雲林地方法院檢察署檢察官
      被      告  甲  ○  ○
右列上訴人因被告違反著作權法案件，不服臺灣雲林地方法院八十九年度易字第九九
五號中華民國九十年五月三十一日第一審判決（起訴案號：臺灣雲林地方法院檢察署
八十九年度偵字第四四五六號），提起上訴，本院判決如左：
      主      文
原判決撤銷。
甲○○連續擅自以公開演出之方法侵害他人之著作權，處有期徒刑月，如易科罰金
以佰元折算壹日。
扣案之「金嗓電腦伴唱機」壹台（內含抽取式歌庫硬碟壹片）、點歌簿壹本、遙控器
壹個，均沒收。
      事      實
一、甲○○在雲林縣麥寮鄉○○路一三八之三○號，經營可供不特定客人出入之「玉
    如意ＫＴＶ」店，未與美華影視股份有限公司（下稱美華公司）簽約，亦未經美
    華公司同意，自民國（下同）八十九年十月二日起，基於概括之犯意，利用其所
    有之「金嗓電腦伴唱機」一台，由來店消費之客人看點歌簿，再依點歌簿上歌曲
    之編號，以該伴唱機配置之遙控器輸入欲選之歌曲編號點歌，收費方式為每三小
    時新台幣（下同）五百元，以上開方式多次擅自公開演出享有著作財產權之美華
    公司之音樂著作：「買醉」、「港邊甘是男性傷心的所在」、「一代女皇」、「
    夕陽山外山」、「珍重我的愛」等歌曲。嗣經美華公司人員於八十九年十月十二
    日於上開店內消費時發現上情，乃報警於八十九年十月十九日下午五時四十分許
    ，持檢察官核發之搜索票於該店內扣得錄有上揭侵害著作權歌曲之「金嗓電腦伴
    唱機」一台（內含抽取式歌庫硬碟一片）、點歌簿一本、遙控器一個。
二、案經美華公司訴由雲林縣察局移請臺灣雲林地方法院檢察署偵查起訴。
      理      由
一、訊據被告甲○○矢口否認為「玉如意ＫＴＶ」店負責人，辯稱：是伊兒子許春吉
    出獄後說要做ＫＴＶ，伊拿了一百萬元給他於八十九年九月二十三日頂下那家店
    ，因為伊兒子許春吉向管區警察說伊是負責人，所以警察訊問時，才承認是負責
    人，事實上伊因生病，根本不知道店裡的經營情況等語。
二、經查：
(一)「玉如意ＫＴＶ」店內之「金嗓電腦伴唱機」，由來店消費之客人看點歌簿，再
    依點歌簿上歌曲之編號，以該伴唱機配置之遙控器輸入欲選之歌曲編號點歌，收
    費方式為每三小時五百元，含有「買醉」、「港邊甘是男性傷心的所在」、「一
    代女皇」、「夕陽山外山」、「珍重我的愛」等歌曲，業據美華公司代理人賴啟
    榮於警訊、代理人劉怡慧於偵查中指述綦詳，並有扣案之「金嗓電腦伴唱機」一
    台（內含抽取式歌庫硬碟一片）、點歌簿一本、遙控器一個在卷可稽。復據檢察
    官會同承辦之雲林縣警察局刑警隊偵查員張宗原及美華公司代理人賴啟榮輸入開
    機密碼勘驗上開伴唱機，並依點歌簿上歌曲之編號，以該伴唱機配置之遙控器輸
    入欲選之歌曲編號，發現電視螢幕上均可顯示出上揭五首歌曲之完整畫面，有勘
    驗筆錄、現場蒐證報告、照片六幀可證可憑，足徵五首歌曲存在於扣案之電腦伴
    唱機內。而該五首歌曲，告訴人美華公司享有著作財產權，有提出之內政部著作
    權登記謄本五件、著作財產權讓與證明書一紙可證。該扣案之點歌簿首頁並載明
    該伴唱機「僅限家庭使用」，可知「金嗓電腦伴唱機」非供營業場所公開演出之
    用。
(二)「玉如意ＫＴＶ」店為被告經營，被告係實際負責人，已據被告警訊時及偵查中
    自白：為「玉如意ＫＴＶ」店負責人，經營該店ＫＴＶ等語，被告之子許春吉於
    警訊亦證述：被告平時多有到店裡看看，每日營業終了，有將帳目交給被告親閱
    ，每日營業收入之金額都交給被告處理等詞明確，被告並於警方搜索扣押時簽名
    為扣押物之所有人，有搜索扣押筆錄足憑。原審函詢雲林縣政府，經雲林縣政府
    九十年四月十九日九十年府建商字第九○○三二○○二六七號函覆：「『玉如意
    ＫＴＶ』店並無營業登記」，亦難作為被告非「玉如意ＫＴＶ」店負責人之有利
    證明。
(三)被告在案發時為六十七歲年紀，於八十九年九月二十三日頂讓該店經營後約二週
    （同年十月六日），因頸部酸痛活動限制合併左上肢無力及肌肉萎縮至沙鹿童綜
    合醫院門診治療，經以頸部核磁共震造影後，發現有頸椎壓迫，故於八十九年十
    月九日入院接受手術治療，於八十九年十月十四日出院，門診至八十九年十二月
    十二日，有該院九十年五月二日（九十）沙鹿童欽字第二六九號函附卷可稽。嗣
    後並因急性膽囊炎、黃疸、敗血症等病症，九十年二月十三日到西螺慈愛綜合醫
    院手術治療，同年月二十二日才出院，並陸續回院複診，有該院九十年四月二十
    三日慈愛醫字第九零八二號函在卷足憑。目前已經一眼失明，一隻手萎縮，在家
    休養。而被告為「玉如意ＫＴＶ」店負責人，如嗣後二週因重病住院手術，身染
    重病之身體狀況，雖無法實際管理，亦非無交由他人如其兒子許春吉經營管理，
    自己身居幕後操控之可能，是被告於警訊及偵查中供稱為「玉如意ＫＴＶ」店負
    責人，應屬無訛。
(四)被告嗣於原審及本院翻異前詞，辯稱：非「玉如意ＫＴＶ」店負責人云云，其子
    於原審亦附和其詞，改稱：系爭ＫＴＶ確實為我經營，是因為害怕負責，所以管
    區警員來詢問時，才說是父親甲○○是負責人等語，純係事後勾串迴護之詞，均
    不足採信。縱許春吉因販賣運輸毒品等案件，於八十三年間經臺灣臺中地方法院
    判處有期徒刑十一年，八十四年一月十九日起開始執行，八十八年七月二十三日
    假釋出獄，假釋期間應於九十四年五月二十五日期滿，後因許春吉八十九年十一
    月接受保護管束尿液篩檢，發現呈毒品陽性反應，經原審法院裁定觀察勒戒，於
    九十年三月間入看守所進行觀察勒戒，並續行強制戒治，有臺灣高等法院被告全
    國前案紀錄表一紙附卷可稽，許春吉剛服刑假釋出監，或許在外謀職不易，被告
    因身染重病之身體狀況，無法經營「玉如意ＫＴＶ」店，將該店交由兒子許春吉
    經營管理，被告仍難辭「玉如意ＫＴＶ」店負責人。
(五)綜上所述，本件事證明確，被告所辯，純屬卸責之詞，不足採信，其犯行堪以認
    定。
三、核被告所為，係犯著作權法第九十二條之擅自以公開演出方法侵害他人著作財產
    權罪。先後多次犯行，時間緊接，犯罪構成要件相同，顯係基於概括犯意為之，
    應依刑法第五十六條連續犯規定，加重其刑。原審疏未詳察，為被告無罪之判決
    ，自有未洽。公訴人上訴意旨，執此指摘原判決不當，為有理由，自應由本院撤
    銷改判之。爰審酌被告之品行、身體狀況、所生之危害及犯罪後之態度等一切情
    狀，量處有期徒刑三月，並諭知如易科罰金以三百元折算一日之折算標準。扣案
    之「金嗓電腦伴唱機」一台（內含抽取式歌庫硬碟一片）、點歌簿一本、遙控器
    一個，為被告所有供犯罪所用之物，併宣告沒收。
四、據上論斷，應依刑事訴訟法第三百六十九條第一項前段、第三百六十四條、第二
    百九十九條第一項前段，著作權法第九十二條，刑法第五十六條、第四十一條、
    第三十八條第一項第二款，罰金罰鍰提高標準條例第二條，判決如主文。
本案經檢察官林炎昇到庭執行職務。
中  華  民  國      九  十      年        八        月      二十九      日
                                臺灣高等法院臺南分院刑事第五庭
            審判長法官  茆    臺    雲
                                          法官  李    文    福
                                          法官  蔡    長    林
右正本證明與原本無異。
不得上訴。
                                    法院書記官  李    培    薇
中  華  民  國      九  十      年        八        月      三  十      日
附錄本案論罪科刑法條全文：
著作權法第九十二條：擅自以公開口述、公開播送、公開上映、公開演出、公開展示
                    、改作、編輯或出租之方法侵害他人之著作財產權者，處三年
                    以下有期徒刑，得併科新台幣十五萬元以下罰金。


司法院資訊處製作；財團法人民間司法改革基金會備份。
